【裁判字號】    98,消債更,141
【裁判日期】    981218
【裁判案由】    更生
【裁判全文】
臺灣桃園地方法院民事裁定           98年度消債更字第141號
聲  請  人
即 債 務人  甲○○
上列當事人因消費者債務清理事件聲請更生，本院裁定如下：
    主  文
聲請駁回。
聲請費用由聲請人負擔。
    理  由
一、按債務人有不能清償債務或有不能清償之虞者，得依消費者
    債務清理條例所定更生或清算程序處理其債務。聲請更生或
    清算不合程式或不備其他要件者，法院應以裁定駁回之，但
    其情形可以補正者，法院應定期間先命補正。此觀諸消費者
    債務清理條例第3 條、第8 條規定自明。
二、本件聲請意旨略以：聲請人前於民國97年12月11日向最大債
    權銀行台新銀行申請前置協商，惟因債權銀行所提出之每月
    償還金額非聲請人所能負擔，而於98年1 月16日確定前置協
    商不成立，從而有不能清償債務情事，且無擔保或無優先權
    之債務總額未逾新台幣（下同）1,200 萬元，復未經法院裁
    定開始清算程式或宣告破產，聲請人爰依消費者債務清理條
    例第153 條規定提出本件聲請更生等語。
三、經查：
    (一)聲請人於消費者債務清理條例施行後，曾以書面向最大債
      權金融機構申請共同協商而協商不成立之事實，有聲請人
      所提前置協商不成立通知書1 紙在卷可稽。
    (二)聲請人提出卷附之財產及收入狀況說明書、債權人清冊、
      戶籍謄本、駕照、身分證、渣打國際商業銀行退件通知書
      、前置協商不成立通知書、財政部台灣省北區國稅財產歸
      屬資料清單、財政部臺灣省北區國稅局95、96年度綜合所
      得稅各類所得資料清單、財團法人金融聯合徵信中心當事
      人綜合信用報告--債務清理條例前置協商專用債權人清冊
      、財團法人金融聯合徵信中心當事人綜合信用報告以及房
      屋租賃契約各1 份，以證明其所述之經濟情況。
    (三)再查：
      1.聲請人稱其每月平均需支出1,500 元之水電費、1,000
        元之室內電話費、500 元之手機電話費、4,500 元之伙
        食費、700 元之瓦斯費、5,000 元之租金以及500 元之
        油費，然聲請人自陳現為1 人在外租屋工作，2 名子女
        由居住於臺北縣雙溪鄉之父母照顧，聲請人上開所稱每
        月需支出水電費1,500 元、電話費（含室內電話費、手
        機電話費）1,500 元、瓦斯費700 元，尚嫌過高，本院
        審酌行政院主計處公告公告之臺灣省98年最低生活費9,
        660 元及聲請人現行所負債務情形，認聲請人每月必要
        支出費用，加計每月房屋租金5,000 元後，以10,000元
        為適宜。
      2.聲請人主張其每月需支出配偶之扶養費2,500 元、兩子
        之扶養費各3,500 元、父親之扶養費5,000 元以及母親
        之扶養費2,500 元云云。惟按直系血親相互間，互負扶
        養之義務；負扶養義務者有數人而其親等同一時，應各
        依其經濟能力，分擔義務；因負擔扶養義務而不能維持
        自己生活者，免除其義務；但受扶養權利者為直系血親
        尊親屬或配偶時，減輕其義務；民法第1114條第1 款、
        第1115條第3 項、第1118條分別定有明文。聲請人雖稱
        其每月需支付其父親之扶養費5,000 元以及母親之扶養
        費2,500 元，惟聲請人之父母有4 名子女，業據聲請人
        供承在卷，且聲請人於98年協商時，已有1,274,351 元
        之債務，有最大債權銀行之回函在卷可查，矧以聲請人
        之債務狀況，復有2 名幼子尚需扶養，其雙親當無再度
        接受聲請人扶養，致聲請人無法維持生活之情，是應認
        聲請人此部分之費用，尚非必要。此外，聲請人之配偶
        已於98年2 月間，因病過世，是聲請人亦無扶養其配偶
        之必要。末聲請人之2 名子女（88年12月31日生、90年
        11月24日生），現分別為10歲、8 歲，聲請人稱其每月
        需扶養2 名子女之扶養費各3,500 元，即屬適宜。
      3.據聲請人陳報其98年時每月收入約28,000至30,000元，
        扣除每月必要支出10,000元後、扶養費用7,000 元後，
        尚餘有11,000元至13,000元可資運用，佐以聲請人前與
        最大債權銀行於前置協商時，由最大債權銀行所提出之
        180 期、0 利率、月付4,972 元相較，聲請人仍可負擔
        ，是聲請人應無不能償還債務之虞；而聲請人為61年10
        月28日生，現為37歲，距離強制退休年紀65歲尚有28年
        ，依卷附財團法人金融聯合徵信中心債權人清冊顯示，
        聲請人之無擔保債務總額為1,080,624 元，經計算結果
        ，本院認聲請人仍有償還債務之能力，並無不能清償債
        務或有不能清償之虞，縱債務人因一時履行不便，惟中
        華民國銀行商業同業公會全國聯合會亦有「個別協商一
        致性方案」可供利用，聲請人自可斟酌自身之經濟條件
        、償還之數額與期限，與金融機構達成協商，而達自主
        性解決其債務之目的。本件聲請人既無不能清償債務或
        有不能清償之虞，且此等情形不能補正，其聲請更生與
        法不合，應予駁回。
四、爰裁定如主文。
中    華    民    國    98    年    12    月    18    日
                  民事第三庭    法  官  陳心婷
上為正本證明與原本無異。
如不服本裁定，應於裁定送達後10日內，以書狀向本院提出抗告
，並繳納抗告費新臺幣1千元。
中    華    民    國    98    年    12    月    18    日
                                書記官  林君燕


司法院資訊處製作；財團法人民間司法改革基金會備份。
